最高法院刑事判決　　　　　　一○○年度台上字第一七三二號
上　訴　人　蘇建中
選任辯護人　梁　治律師
上列上訴人因妨害性自主案件，不服台灣高等法院中華民國九十
八年九月三十日第二審判決（九十八年度上訴字第一五五○號，
起訴案號：台灣台北地方法院檢察署九十七年度偵字第二○六○
七號），提起上訴，本院判決如下：
    主  文
上訴駁回。
    理  由
按刑事訴訟法第三百七十七條規定，上訴於第三審法院，非以判
決違背法令為理由，不得為之。是提起第三審上訴，應以原判決
違背法令為理由，係屬法定要件。如果上訴理由書狀並未依據卷
內訴訟資料，具體指摘原判決不適用何種法則或如何適用不當，
或所指摘原判決違法情事，顯與法律規定得為第三審上訴理由之
違法情形，不相適合時，均應認其上訴為違背法律上之程式，予
以駁回。本件上訴人蘇建中上訴意旨略稱：（一）、依證人楊○
堅（即上訴人之朋友）之證詞以觀，被害人Ａ女（真實姓名年籍
詳卷附對照表，代號00000000，下稱Ａ女）與上訴人案發當晚，
係手牽手進入房間按摩，尚未達於意識不清或體力不支之嚴重酒
醉程度，且嗣後上訴人外出買宵夜時，伊進入房間，見到Ａ女上
半身有穿衣服，但下半身之褲子在床邊，伊曾問Ａ女還可以嗎？
Ａ女有點頭；又楊志堅送Ａ女返回其公司時，Ａ女係自行走進公
司，無需他人攙扶，足證Ａ女當時意識清楚，並未達於爛醉如泥
，無法抗拒之程度。Ａ女從未向楊○堅提及遭上訴人利用其酒醉
性侵之事，此有利於上訴人之證據，原審未於審判期日傳喚楊○
堅調查審認，逕採其於警詢及偵查中無證據能力之證詞，作為不
利於上訴人之裁判基礎，其判決當然違背法令。（二）、認罪性
質應屬自白之範疇，上訴人承認犯罪，其動機及目的純係聽信友
人之建議，採花錢解決、息事寧人之態度，與坦承犯罪迥異，自
難作為上訴人認罪之依據。況檢察官問：「是否承認趁被害人不
勝酒力，不知或不能抗拒，乘機將自己性器官插入被害人陰道內
，並且射精在被害人體內？」，答：「我承認」，此乃檢察官誘
導詢問所作之回答，顯係以其他不正之方法取得自白，應無證據
能力。（三）、Ａ女於事發過程中雖未以口頭表示拒絕，然於上
訴人欲進行性交時，其既有醒來，顯未達於無意識狀態，且依Ａ
女所述，其尚向上訴人揮手拒絕，竟又稱全身無力，無法以口頭
拒絕，亦相矛盾。則上訴人認為Ａ女於性交時係有意識，雖沒有
明白表示同意，但也沒有拒絕之情，應屬可信。要與楊○堅所稱
上訴人係以按摩為由邀Ａ女進入房間之供詞相符。顯見Ａ女證陳
係因酒醉才進入房間休息，且一進去就睡著了云云，並非事實，
且與其當日到場之目的相違，無可採信。事後上訴人曾給付Ａ女
服務費用新台幣（下同）四千二百元，倘遭性侵，何以未提出任
何質疑。（四）、上訴人與Ａ女性交前，兩人曾互相撫摸生殖器
，Ａ女復未明白拒絕，依「罪證有疑，利歸被告」及「無罪推定
」之原則，自難僅憑Ａ女之片面指述，遽以推測上訴人乘機性交
犯行，原判決自有違背法令等語。
惟查：本件原審經審理結果，認為上訴人有其事實欄所載對於女
子利用其酒醉，不能抗拒而為性交犯行，係以：上訴人於檢察官
偵查及第一、二審準備程序時坦承有與Ａ女性交，並稱性交應該
要得到Ａ女之同意，Ａ女沒有拒絕，但也沒有表示同意，其有射
精於Ａ女體內等情不諱（見偵查卷第六四至六五頁，第一審卷第
一六頁背面、第四五頁、原審卷第二二頁背面），核與Ａ女於警
詢、偵查中及第一審審理時證述情節大致相符，並經證人楊○堅
證稱：伊坐計程車送Ａ女回其公司，Ａ女精神狀況不好，茫茫的
，應該是喝醉，下車時，還搞不清楚方向，伊還幫忙指公司方向
，Ａ女才自行走進公司等語（見偵查卷第四五至四六頁）。又Ａ
女報案後，經○○紀念醫院採證，送內政部警政署刑事警察局鑑
驗結果，被害人陰道棉棒、內褲精子細胞層DNA與上訴人DNA-STR
型別相同，有該局鑑驗書一份在卷可稽（見偵查卷第六○頁），
上訴人犯行罪證明確，因而撤銷第一審之無罪判決，改判論處上
訴人乘機性交罪（處有期徒刑三年）。已詳敘其調查、取捨證據
結果及憑以認定犯罪事實之心證理由。從形式上觀察，並無違反
經驗、論理法則或其他足以影響判決結果之違法情形存在。另查
：
（一）、刑事訴訟法所稱依法應於審判期日調查之證據，係指與
待證事實有重要關係，在客觀上顯有調查必要性之證據而言，故
其範圍並非漫無限制，必其證據與判斷待證事實之有無，具有關
聯性，得據以推翻原判決所確認之事實，而為不同之認定者方屬
之，若僅係枝節性問題，或所證明之事項已臻明瞭，當事人聲請
調查之證據，僅在延滯訴訟，甚或就同一證據再度聲請調查，自
均欠缺其調查之必要性，原審未依聲請為無益之調查，皆無違法
可言。本件上訴人及其選任辯護人於原審均未聲請調查證據，且
於準備程序及審理程序受命法官或審判長問有何證據請求調查時
，均答：無（見原審卷第二三頁、第五八頁背面）。又上訴人及
其選任辯護人，對於楊志堅於警詢及偵查中證述之證據能力，均
不爭執而為本案之言詞辯論。原審審酌楊○堅於警詢及偵查中之
陳述係針對其於案發後就自己親身經歷之事實而為陳述，且依作
成時之情況，並無不宜作為證據之情事，而偵查中檢察官向被告
以外之人所取得之陳述，原則上均能遵守法律規定，不致違法取
供，其可信性極高，並無顯有不可信之情況，故依刑事訴訟法第
一百五十九條之五規定，楊○堅於警詢及偵查中之陳述，自得作
為證據。原審已於判決理由內詳為說明（見原判決第二頁壹、一
），核無違誤。上訴意旨指摘楊○堅上開證詞無證據能力云云，
顯無足取。（二）、採證、認事乃事實審法院之職權，苟其證據
之取捨及事實之認定，並不違背論理法則及經驗法則，即不容任
意指為違法。其餘上訴意旨所指Ａ女雖有酒醉，惟非無意識狀態
，尚未達不能抗拒或不知抗拒之程度，亦未拒絕性交；其認罪（
自白）之動機及目的，在花錢息事寧人，且受檢察官誘導訊問所
致云云。惟其既知性交行為應得Ａ女同意（見第一審卷第四五頁
），而未經其同意，復未談及對價（Ａ女事後所收取之四千二百
元，係出場費），竟乘其爛醉意識不清，不能抗拒，予以姦淫得
逞，自難解免乘機性交罪責；至其認罪（自白）之動機、目的無
論是否出於花錢消災或息事寧人，苟與真實性無違，並有其他確
切補強證據為證，要不得以嗣後翻異之詞予以否認。又所指其認
罪答辯，係因受檢察官誘導訊問所為云云，然其於第一審準備程
序時亦表示認罪，詳如前述，故所辯顯屬無稽。綜上所述，上訴
人所陳各節，均置原判決之明白論斷於不顧，仍執陳詞，否認犯
罪，徒憑己意，就原審採證、認事之職權行使，為單純事實之爭
執，指摘原判決有理由不備或調查職責未盡之違法云云，核與法
律規定得為第三審上訴理由之違法情形不相適合，其上訴為違背
法律上之程式，應予駁回。又本院為法律審，不調查事實，上訴
人提出事後與被害人和解筆錄一份，無從審酌，並此敘明。
據上論結，應依刑事訴訟法第三百九十五條前段，判決如主文。
中    華    民    國  一○○  年    四    月   十三   日
                      最高法院刑事第八庭
                          審判長法官  黃  正  興  
                                法官  徐  昌  錦  
                                法官  王  聰  明  
                                法官  許  錦  印  
                                法官  施  俊  堯  
本件正本證明與原本無異
                                      書  記  官  
中    華    民    國  一○○  年    四    月   十四   日
                                                      Ｅ